【裁判字號】    90,訴,573
【裁判日期】    901218
【裁判案由】    公共危險
【裁判全文】
臺灣基隆地方法院刑事判決                            九十年度訴字第五七三號
    公  訴  人  臺灣基隆地方法院檢察署檢察官
    被      告  乙○○
    指定辯護人  本院法官丁○○
右列被告因公共危險等案件，經檢察官提起公訴（九十年度偵緝字第一八八號），本
院判決如左：
    主  文
乙○○故意以煤氣炸燬現供人使用之住宅，未遂，處有期徒刑壹年拾月。
    事  實
一、乙○○因與妻子感情不睦，妻子先離家出走後，復將子女帶走，心情低落厭世企
    圖自殺，於民國八十九年十月十七日晚間二十三時三十分許，利用酒後一人在坐
    落於基隆市○○區○○路三段一０一之一號五樓住處之際（該住家係位於七層樓
    有其他住戶使用之公寓住宅內），將廚房之瓦斯桶搬至臥室中，先打開瓦斯桶開
    關任瓦斯氣體瀰漫房間後，再以打火機點燃氣體，引發氣爆，延燒房間內之彈簧
    床墊及家具，鋼質大門及加裝不鏽鋼鐵門受爆炸震出屋外扭曲變形，臥室臨馬路
    窗戶及加裝鐵窗亦震落，東側冷氣機飛落隔壁住戶屋頂，惟尚未損及該棟建築物
    之整體結構。
二、案經基隆市警察局第二分局報請臺灣基隆地方法院檢察署檢察官偵查起訴。
    理  由
一、訊據被告乙○○固坦承因喝酒過多心情不佳，將陽台瓦斯桶搬入臥室內，打開瓦
    斯開關任由瓦斯氣體瀰漫而開始睡覺，後來真正清醒之時係在醫院治療後，而會
    點燃瓦斯引起氣爆係因睡覺起來時忘記開啟瓦斯開關一事，僅因想抽煙才點燃打
    火機等語抗辯。經查：
（一）被告坦承自陽台將瓦斯桶搬入屋內臥室，並打開瓦斯桶開關，任由瓦斯氣體瀰
      漫屋內企圖自殺，此部分除搬入屋內之瓦斯桶原係應置放於廚房，此有火災現
      場勘查紀錄記載「廚房瓦斯爐管路接頭置於地上，而陽台熱水器使用瓦斯鋼瓶
      仍連接中」等語足證，被告此部分陳述與現場情狀不符，尚無足採外，被告係
      故意將瓦斯鋼瓶搬入室內，並打開開關任由瓦斯氣體瀰漫室內，首堪認定。
（二）次之，證人丙○○即被告樓下之鄰居於警訊中證述綦詳：我在家中聽到樓上有
      鐵桶拖行聲音，大約三分鐘後，就聽到爆炸聲。足見從被告移動瓦斯桶到發生
      爆炸，其間僅差距約三分鐘的短暫時間，被告應無可能在打開瓦斯桶開關三分
      鐘內立即陷入昏睡而忘記打開瓦斯桶開關一事。並且另依證人甲○○即到場救
      火消防隊員證述，本件因係氣爆之災害，而非一般火災燃燒之災害，因此係先
      開啟瓦斯氣體達一定濃度後點燃火苗，才會引起本件災害氣爆。本件爆炸程度
      非輕，足見當時室內瓦斯氣體濃度甚高，被告亦不致無法透過嗅覺查知瓦斯氣
      體瀰漫室內空間之事實，因此被告抗辯點燃打火機目的為抽煙而非點燃煤氣，
      乃卸責之詞不足採信。於瓦斯氣體瀰漫之室內點燃打火機，足以引發強烈爆炸
      並進而發生燃燒，乃常人均可預見之結果，因此被告應能預見點燃瓦斯後會產
      生之爆炸燃燒進而致生燬壞其住宅所在之建物之結果，其仍以該方式自殺，顯
      見其認如發生該結果亦不違背其本意，因此被告係故意炸燬其住宅所在之建物
      ，亦堪認定。
（三）而依據火災原因調查報告書記載及所附現場照片十五張顯示，被告點燃瓦斯氣
      體後，室內主臥室彈簧床墊及部分物品延燒情形，屋內其他空間並未有燃燒痕
      跡，僅因爆炸而致隔間裝潢、木門、家具震毀，房屋鋼質大門及不鏽鋼門震落
      扭曲變形，鐵窗、冷氣機震落情況，並無延燒其他住宅或引發建物結構毀損之
      狀況，因此，本件尚未發生建物毀損之結果。
二、按當今房屋，無論為大廈或公寓式，俱屬整體建築，自己與他人擁有之住宅，就
    公共安全言，具有不可分性，與昔日房屋之獨棟式建築，不能相提並論。故在自
    己使用之住宅內放火，實與對整棟公寓或大廈放火無異（最高法院八十一年度台
    上字第二七三四號判決要旨），本件被告房屋係乃屬於七層樓公寓建物中之第五
    層樓，乃為整體建築物之一部份，因此縱然被告係一人居住於第五層樓內，但既
    然建物之其他樓層部分係有人居住，則並其炸燬建物之行為對其他樓層住戶亦同
    生危險，因此應以全部七層樓建物判斷建物性質，而該建物其他樓層有人居住，
    是以乃現供人使用之住宅。核被告所為，係犯刑法第一百七十六條准用第一百七
    十三條第三項、第一項之故意以煤氣炸燬現供人使用之住宅未遂罪。被告將瓦斯
    氣體瀰漫該住宅之屋內，點燃打火機之行為，係已著手實行准放火之構成要件行
    為，而因上開房屋結構並未因被告炸燬行為而受損，可知該七層樓建物尚未達喪
    失效用之程度，為未遂犯，依刑法第二十六條前段之規定，按既遂犯之刑減輕之
    。查被告使用之方式雖危害他人住居安全匪淺，惟係因一時思慮不周致罹刑章，
    且起因於欲自戕之念頭，情輕法重，堪予憫恕，雖科以法定最低度之刑，猶嫌過
    重，爰依刑法第五十九條規定，遞減輕其刑。爰審酌被告因個人家庭因素即炸燬
    現供人使用之住宅，嚴重影響公共安全，並如非搶救得宜易危害多數人生命、財
    產安全，及被告犯罪後仍多有推卸之態度等一切情狀，量處如主文所示之刑。
據上論斷，應依刑事訴訟法第二百九十九條第一項前段，刑法第一百七十六條、第一
百七十三條第三項、第一項、第二十六條前段、第五十九條，判決如主文。
本案經檢察官黃士元到庭執行職務
中      華      民      國      九十      年    十二    月     十八     日
                                      台灣基隆地方法院刑事第二庭
                                              法  官  王 翠 芬
右正本證明與原本無異。
對於本件判決如有不服，應於收受送達後十日內，向本院提出上訴書狀，上訴於臺灣
高等法院，並按他造當事人之人數附具繕本。
                                              書記官  明 祖 斌
中      華      民      國      九十      年    十二    月     二十     日
附錄論罪法條
刑法第一百七十六條：
故意或因過失，以火藥、蒸氣、電氣、煤氣或其他爆裂物，炸燬前三條之物者，準用
該條放火、失火之規定。
刑法第一百七十三條第一項、第三項：
放火燒燬現供人使用之住宅或現有人所在之建築物、礦坑、火車、電車或其他供水、
陸、空公眾運輸之舟、車、航空機者，處無期徒刑或七年以上有期徒刑。
第一項之未遂犯罰之。


司法院資訊處製作；財團法人民間司法改革基金會備份。
